【裁判字號】    94,訴,3270
【裁判日期】    950125
【裁判案由】    有關宿舍事務
【裁判全文】
臺北高等行政法院裁定
                                     94年度訴字第03270號
原      告  甲○○
被      告  內政部警政署
代  表  人  乙○○署長）住同.
訴訟代理人  李富祥  律師
上列當事人間因有關宿舍事務事件，原告不服內政部中華民國
94年9月27日台內訴字第0940006395號訴願決定，提起行政訴訟
。本院裁定如下︰
    主  文
原告之訴駁回。
訴訟費用由原告負擔。
    理  由
一、「訴訟事件不屬行政法院之權限者，行政法院應以裁定駁回
    之。」為行政訴訟法第107條第1項第1款所明文規定。又「
    至行政機關將公有眷舍改建，配售房地予現住人，係代表公
    庫處分官產；將公有眷舍配予所屬人員居住，係代表公庫將
    物無償貸與使用。其間成立者均屬私法上之契約關係。行政
    機關就眷舍現住人得否續住，得否承購改建後房地所為函復
    ，無非私法上之意思表示，非行使公權力之單方行政行為，
    即非行政處分，對之如有爭執，自不得藉訴願或行政訴訟程
    序以謀救濟，若竟提起訴願、再訴願，即非合法，未經合法
    之訴願、再訴願程序而提起行政訴訟，亦非合法。」 (改制
    前行政法院88年裁字第234號裁定)( 另參照最高行政法院91
    年度裁字第338號及91年度裁字第343號裁定) 。
二、本件原告起訴意旨略以：被告認定原告不得續住依法配住之
    臺北市○○區○○路348巷12號3樓眷舍（下稱系爭眷舍），
    實與事實不符。原告係於民國（下同）68年11月間由前臺灣
    省警務處刑警大隊改制為被告刑事警察局，原臺灣省刑警大
    隊改制後並無內勤人員等編制員額，所有是類職務人員皆改
    派刑事警察局職缺，原告當時即因此改派為被告刑事警察局
    科員，此等人員皆兼辦省刑大隊業務，改派人員並無實際之
    調職事實，凡此皆有當時刑警大隊及刑事警察局之組織編制
    可稽。惟被告未察實情卻以人事行政局函釋示：「賀員68
    年11月3日他調刑事警察局科員，應在3個月內遷出宿舍，賀
    員得否為該眷舍之『合法現住人』而准其續住宿舍處理為止
    ，應請宿舍管理機關本於權責依規定核處」，逕行逼迫原告
    遷還系爭眷舍，令原告不能信服。原告有無續住之權利，在
    於臺灣省警務處刑警大隊改制為被告刑事警察局，其單位員
    工改為承續單位服務，是否為調職之認定。又被告與警務處
    合署辦公期間，被告員工配住警務處眷舍，刑事警察局比照
    辦理，警政署與臺灣省政府警政廳分署辦公後，被告員工仍
    續前配住之眷舍並無影響，皆未被通知遷還眷舍，且與原告
    同樣因改制而由刑警大隊改為刑事警察局的科員，不但沒有
    催討遷還眷舍，並通知向被告申請搬家費，原告向萬宇建設
    公司協洽搬家費事誼，建商說原告部分應由被告轉發，顯然
    個案對原告是不公平云云，乃提起本件行政訴訟。
三、經查，原告於67年5月26日調派代前臺灣省政府警務處刑事
    警察大隊課員，並於68年11月3日依警署人甲字第136號令他
    調被告刑事警察局科員（此有原告公務員動態紀錄卡影本附
    訴願卷可稽）。原告於臺灣省警務處任職期間（即67年8月
    25日）獲配住系爭眷舍，嗣原告於81年7月20日自被告刑事
    警察局退休，被告以原告因調職已不符續住被告經管之系爭
    眷舍，依行政院人事行政局90年4月17日90住福字第307170
    號函意旨，乃以94年6月8日警署後字第0940073279號書函（
    影本附本院卷可稽）請原告於文到1個月內遷出返還系爭眷
    舍。原告向被告提出陳情，經被告以94年6月22日警署後字
    第0940078412號書函復知原告，仍請依上開94年6月8日警署
    後字第0940073279號書函辦理。足見原告係為原配住系爭眷
    舍之續住與搬離事務而提起本件訴訟。惟依照首揭說明，被
    告將系爭眷舍配住予原告，與原告間係成立私經濟之法律關
    係，受配住人是否符合續住資格應否搬遷，係屬私權爭執，
    如有爭執應向普通法院請求救濟，並不屬於行政法院之權限
    ，不得提起行政訴訟，乃原告向本院起訴，自非合法。
四、爰依行政訴訟法第107條第1項第1款、第104條、民事訴訟法
    第95條、第78條，裁定如主文。
中    華    民    國    95    年     1    月   25     日
                        第三庭審判長法  官 姜素娥
                                    法  官 陳秀
                                    法  官 吳東都
上為正本係照原本作成。
如不服本裁定，應於送達後10日內向本院提出抗告狀（須按他造
人數附繕本）。
中    華    民    國    95    年     1    月   25     日
                                    書記官 李金釵


司法院資訊處製作；財團法人民間司法改革基金會備份。
